臺灣高雄地方法院刑事判決　　　　　　 96年度訴更一字第2號
公　訴　人　臺灣高雄地方法院檢察署檢察官
被　　　告　丙○○
選任辯護人　王仁聰律師
被　　　告　乙○○
被　　　告　甲○○
上列被告等因違反商業會計法等案件，經檢察官提起公訴（94年
度偵字第12650 號、第20874 號），本院判決如下：
    主  文
丙○○連續幫助犯逃漏稅捐之罪，處有期徒刑壹年貳月。
甲○○公司負責人，為納稅義務人以不正當方法逃漏稅捐，處有
期徒刑月，如易科罰金，以銀元佰元即新台幣玖佰元折算壹
日；又公司負責人，為納稅義務人以不正當方法逃漏稅捐，處有
期徒刑月，如易科罰金，以銀元佰元即新台幣玖佰元折算壹
日；又公司負責人，為納稅義務人以不正當方法逃漏稅捐，處有
期徒刑月，如易科罰金，以銀元佰元即新台幣玖佰元折算壹
日。又公司負責人，為納稅義務人以不正當方法逃漏稅捐，處有
期徒刑月，如易科罰金，以銀元佰元即新台幣玖佰元折算壹
日；應執行有期徒刑壹年，如易科罰金，以銀元佰元即新台幣
玖佰元折算壹日。
唐建民無罪。
    事  實
一、緣丙○○係址設高雄市鼓山區○○○路935 號1 樓「龍綦國
    際股份有限公司（以下稱龍綦公司）」之實際負責人，且於
    民國87年8 月間透過乙○○介紹，以新台幣（以下同）5 萬
    元之代價，聘由甲○○自87年9 月10日起迄88年9 月6 日擔
    任該公司名義負責人。其後丙○○基於幫助龍綦公司逃漏88
    年度1 至10月各期營業稅之概括犯意，明知龍綦公司與萬丹
    達公司、豪偉公司、大吉行、北泰企業行及澤豪公司等公司
    彼此間並無交易往來，竟連續以前述非實際交易對象之5 家
    公司所開立、銷售內容不實之統一發票79紙（銷售金額共計
    00000000元）作為進項憑證，虛偽增列龍綦公司88年度1 至
    10月營業稅進項銷售額合計00000000元（起訴書誤載為0000
    0000元），先後於各期營業稅課徵期間持向財政部高雄市國
    稅局苓雅稽徵所申報營業稅，據此分別扣抵如附表編號至
    所示營業稅銷項稅額（編號所示逃漏88年9 至10月營業
    稅部分與甲○○無涉，詳後述），以此方式逃漏88年度1 至
    10月營業稅合計0000000 元（起訴書誤載為0000000 元，各
    期營業稅逃漏金額俱如附表所示）。
二、案經法務部調查局高雄市調查處移請台灣高雄地方法院檢察
    署檢察官偵查起訴。
    理  由
壹、本件關於證據能力之意見：
    按被告以外之人於審判外之陳述，雖不符前4 條之規定，而
    經當事人於審判程序同意作為證據，法院審酌該言詞陳述或
    書面陳述作成時之情況，認為適當者，亦得為證據；又當事
    人、代理人或辯護人於法院調查證據時，知有第159 條第1
    項不得為證據之情形，而未於言詞辯論終結前聲明異議者，
    視為有前項之同意，刑事訴訟法第159 條之5 定有明文。查
    本件被告丙○○、乙○○、甲○○3 人，及證人吳正淮、胡
    立三等於本件案發後，先後由調查局人員及高雄地方法院檢
    察署檢察事務官加以詢問並製作筆錄，渠等前開陳述依法固
    係審判外陳述，性質上屬於傳聞證據，且無刑事訴訟法第15
    9 條之1 至之4 明定之例外情形，依法原不具證據能力。然
    參以此等陳述既經檢察官與被告暨其辯護人等均明知其有第
    159 條第1 項不得為證據之情形，猶未於言詞辯論終結前聲
    明異議，本院復審酌該等陳述作成之外部情況並無不當，揆
    諸前揭法條說明，本院自得逕行採用前開證據方法，並以各
    該共同被告在警詢中所為陳述作為認定其餘被告所涉犯罪事
    實之依據。
貳、有罪部分：
  一、前揭犯罪事實，業經共同被告乙○○、證人吳正淮、胡立
      三等人於警詢中證述綦詳，並有委託書（負責人為甲○○
      ）、營業人變更登記查簽表各2 份、龍綦公司87年9 月4
      日與88年8 月31日股東臨時會議事錄、龍綦公司87年9 月
      8 日變更登記事項卡、財政部高雄市國稅局93年度財高國
      稅法違字第1Ｚ000000000 號處分書、及該局95年9 月20日
      財高國稅審三字第09500684 83 號函各1 件在卷可稽，復
      據被告謝肇民、甲○○於本院審理中均坦認上情不諱，足
      徵渠等之自白核與事實相符，俱堪採信。又被告丙○○雖
      以前述萬丹達公司、豪偉公司、大吉行、北泰企業行及澤
      豪公司等公司所開立、銷售金額共計00000000元之不實發
      票作為進項憑證，惟因其同時申報12張進貨退出與折讓單
      （合計金額為0000000 元、稅額86281 元），從而本件龍
      綦公司所虛列88年1 至10月營業稅進項銷售額實際應為00
      000000元，並據此逃漏如附表編號至所示88年度1 至
      10月營業稅合計0000000 元一節，有前開財政部高雄市國
      稅局95年9 月20日財高國稅審三字第0950068483號函附卷
      可證，故起訴書就此部分犯罪事實容有誤認，合先敘明。
      再查：
    (一)按查稅捐稽徵法第47條第1 款規定，係審酌納稅義務人如
      為公司組織、而以詐術或其他不正當方法逃漏稅捐，犯有
      同法第41條之逃漏稅捐罪之刑事責任，基於刑事政策之考
      量，於其應處徒刑範圍，轉嫁處罰公司負責人，受罰之公
      司負責人，屬於代罰之性質。故凡納稅義務人係公司組織
      而有觸犯稅捐稽徵法第41條之罪而應受處罰者，依公司法
      規定之該公司負責人，就關於納稅義務人應處徒刑之規定
      ，即當然轉嫁處罰該公司負責人，至該依公司法規定登記
      之公司負責人，即不得以未實際經營公司業務或未參與該
      公司逃漏稅捐行為為由而免其刑事責任（最高法院89年度
      台上字第7152號判決意旨參照）。此一規定無非係慮及司
      法實務上常見公司實際負責人往往為其規避自身刑責而覓
      由他人登記充當公司名義負責人、或公司負責人辯稱其雖
      有實際經營公司業務、但並未參與稅捐相關申報過程云云
      ，以致產生法律解釋適用上之困難。茲以營業稅或營利事
      業所得稅為例，其納稅義務人均為「公司」，一旦發生逃
      漏稅捐之情事，原則上應以公司為處罰主體，惟因公司人
      格乃法律所賦予，除依法科以罰金刑外、並無接受自由刑
      之刑罰能力，故立法政策上遂有前述轉嫁處罰規定之設，
      一方面考慮公司負責人與公司不法逃漏稅捐行為之適當連
      結，且有鑑於公司所逃漏稅捐數額通常較諸一般個人所逃
      漏者為多，為使各類刑罰（自由刑及罰金刑）均能適切地
      發生處罰效果，避免產生公司逃漏稅捐僅得科以罰金刑、
      而個人逃漏稅捐反須處以有期徒刑之不公平現象；另一方
      面責令公司負責人必須實際有效管理公司申報稅捐相關事
      宜，同時避免率爾以人頭冒任公司名義負責人之不正常現
      象，藉以收嚇阻之效。是倘公司確有不法逃漏稅捐之情事
      ，姑不論該登記名義負責人是否確有實際從事公司業務之
      經營，僅須其身分符合公司法第8 條所稱公司負責人者，
      即應論以稅捐稽徵法第47條之罪、並接受同法第41條自由
      刑轉嫁之處罰。準此以觀，被告甲○○雖僅係龍綦公司名
      義負責人、並未實際參與該公司經營及稅捐申報事宜，然
      因龍綦公司既有如附表編號至所示不法逃漏營業稅之
      事實，仍應以被告甲○○是時乃身居該公司負責人之地位
      、而論以稅捐稽徵法第47條之罪，方屬適法。
    (二)又承前所述，稅捐稽徵法第47條第1 款規定係將納稅義務
      人之公司責任，於其應處徒刑範圍，轉嫁於公司負責人。
      其犯罪或受罰主體原屬為納稅義務人之公司，僅因公司於
      事實上無從負擔自由刑，基於刑事政策之考量，乃設該規
      定，於應處徒刑之範圍內轉嫁於公司之負責人；然受罰之
      公司負責人，乃屬代罰之性質，並非因其本身之犯罪而負
      責任。且依該規定，轉嫁處罰對象乃「公司法規定之負責
      人」，如非屬公司法規定之負責人，即不能令負該項刑責
      （最高法院93年度台上字第5110號判決意旨參照）。次依
      公司法第8 條規定：「本法所稱公司負責人：在無限公司
      、兩合公司為執行業務或代表公司之股東；在有限公司、
      股份有限公司為董事。公司之經理人或清算人，股份有限
      公司之發起人、監察人、檢查人、重整人或重整監督人，
      在執行職務範圍內，亦為公司負責人」。職是，公司與公
      司負責人在法律上並非同一人格主體；就營業稅之納稅義
      務人以言，其以營利為目的之事業，固得為營業人，即非
      有此組織形態之個人，亦得為營業人，而均得為課徵營業
      稅主體之納稅義務人，此觀修正前營業稅法第2 條、第6
      條等規定即明。因之稅捐稽徵法第41條與同法47條所規定
      犯罪主體並非同一；倘若納稅義務人係公司組織，而違反
      同法第41條規定之以詐術或其他不正當方法逃漏稅捐犯行
      者，如其應受之處罰為應處以徒刑時，雖依轉嫁處罰之法
      理，得對公司負責人處以徒刑，但仍非逕認公司負責人即
      為納稅義務人應負正犯之責（最高法院83年度台上字第28
      50號判決意旨參照）。又依加值型及非加值型營業稅法第
      2 條第1 款規定，營業稅之納稅義務人為銷售貨物或勞務
      之營業人。查本案乃龍綦公司以不實交易內容申報該公司
      88年1 至10月營業稅進項銷售額，據此扣抵如附表編號
      至所示營業稅銷項稅額，故應認龍綦公司方為本件營業
      稅之納稅義務人，縱或被告丙○○果為實際經營者、亦為
      實施逃漏稅捐行為之人，然因其並不具備公司法第8 條所
      稱之負責人地位，自應該當稅捐稽徵法第43條幫助逃漏稅
      罪為當，實非可遽以同法第41條逃漏稅捐罪之正犯視之、
      或逕以同法第47條之罪相繩。
    (三)綜前所述，本件事證明確，被告丙○○、甲○○前揭犯行
      俱堪認定，均應依法論科。
  二、本案相關之法律比較適用：
      行為後法律有變更者，適用行為時之法律。但行為後之法
      律有利於行為人者，適用最有利於行為人之法律，刑法第
      2 條第1 項定有明文。查被告於前開行為後，刑法第41條
      、第51條及第56條業經總統於94年2 月2 日修正公布，並
      依刑法施行法第10條之1 規定自95年7 月1 日施行。故本
      件應就被告行為前、後相關法律有修正者，依前揭規定加
      以比較適用。茲說明如下：
    (一)本件被告丙○○行為後，刑法第56條關於連續犯規定業於
      94年1 月7 日修正公布刪除，並於95年7 月1 日施行，此
      刪除雖非犯罪構成要件之變更，但顯已影響行為人刑罰之
      法律效果，自屬法律變更。經查：被告丙○○先後多次幫
      助龍綦公司非法逃漏營業稅，主觀上顯係基於同一犯意、
      客觀上逐次實施數次行為而具連續性，進而侵害同性質之
      法益，惟因其各次行為依一般社會健全觀念，在時間差距
      上，可以分開，在刑法評價上，各具獨立性，每次行為皆
      可獨立成罪，是依修正前刑法第56條規定，本得適用連續
      犯規定而論以一罪，並得加重其刑至二分之一。惟因修正
      後刑法刪除前開連續犯規定，以致被告前揭數次構成要件
      行為須依法分別論以數罪而併罰之，依新法第2 條第1 項
      規定比較新、舊法之結果，仍以行為時、即修正前刑法第
      56條規定較有利於被告，故本件仍應以修正前刑法第56條
      採為被告丙○○論罪之基礎。
    (二)次者，被告甲○○所犯各罪均為95年7 月1 日前犯之，修
      正前刑法第51條規定：「數罪併罰，分別宣告其罪之刑，
      依左列各款定其應執行者：」其中第5 款規定：「宣告多
      數有期徒刑者，於各刑中之最長期以上，各刑合併之刑期
      以下，定其刑期。但不得逾20年」，然修正後刑法第51條
      第5 款則規定：「宣告多數有期徒刑者，於各刑中之最長
      期以上，各刑合併之刑期以下，定其刑期。但不得逾30年
      」。經比較結果，修正後刑法第51條第5 款因延長有期徒
      刑執行之上限，對行為人較屬不利，故依刑法第2 條第1
      項前段規定，本件應依修正前刑法第51條第5 款定其應執
      行之刑，方屬允當。
    (三)又修正前刑法第41條第1 項前段原規定：「犯最重本刑為
      5 年以下有期徒刑以下之刑之罪，而受6 個月以下有期徒
      刑或拘役之宣告，因身體、教育、職業、家庭之關係或其
      他正當事由，執行顯有困難者，得以1 元以上3 元以下折
      算一日，易科罰金」，且被告行為時之易科罰金折算標準
      ，依修正前罰金罰鍰提高標準條例第2 條前段（現已刪除
      ）之規定，本係就其原定數額提高為100 倍折算1 日，故
      被告行為時之易科罰金折算標準乃以銀元3 百元折算1 日
      ，經折算後應以新臺幣9 百元折算為1 日。惟修正後刑法
      第41條第1 項前段則改以：「犯最重本刑為5 年以下有期
      徒刑以下之刑之罪，而受6 個月以下有期徒刑或拘役之宣
      告者，得以新臺幣1 千元、2 千元或3 千元折算一日，易
      科罰金」，乃就易科罰金折算標準予以提高。從而比較修
      正前、後所定易科罰金折算標準，當以修正前規定較有利
      於被告，故應依刑法第2 條第1 項前段，適用行為時、即
      修正前刑法第41條第1 項前段規定，以定其易科罰金折算
      標準。
    (四)此外，刑法施行法第3 條之1 第2 項規定於95年1 月7 日
      刑法修正施行前犯併合處罰數罪中之一罪，且該數罪均符
      合第41條第1 項得易科罰金之規定者，適用90年1 月4 日
      修正之刑法第41條第2 項規定。查被告甲○○所犯如附表
      所示之罪均係95年7 月1 日修正前所為，且各罪之法定刑
      、宣告刑均符合第41條第1 項所定易科罰金之標準，依前
      揭規定，縱令其應執行之刑已逾6 月，法院仍應適用修正
      前刑法第41條第2 項諭知易科罰金折算標準。
  三、核被告丙○○所為，係違反稅捐稽徵法第43條第1 項幫助
      逃漏稅捐罪；被告甲○○則係以龍綦公司負責人身分轉嫁
      受罰，乃係違反同法第47條第1 款、第41條之以不正當方
      法逃漏稅捐罪。公訴意旨誤認被告丙○○違反同法第41條
      逃漏稅捐罪、被告甲○○違反同法第43條幫助逃漏稅捐罪
      云云，容有未恰，已如前述，惟二者之基本社會事實仍屬
      同一，應在原起訴範圍內，變更其起訴法條。又被告丙○○先後多次幫助龍綦公司如附表編號至所示各期營業
      稅，俱屬時間緊接、方法相同，所犯亦係犯罪構成要件相
      同之罪名，顯係基於概括犯意而為之，應依修正前刑法第
      56條規定論以連續犯並加重其刑。再者，稅捐稽徵法第47
      條第1 款規定係將為納稅義務人之公司逃漏稅捐時，其受
      罰責任，於應處徒刑之範圍內，轉嫁於公司負責人，犯罪
      主體仍為公司，公司負責人僅屬受罰主體，為代罰性質，
      則此行為是否成立連續犯，自應以犯罪主體之犯意為其準
      據，而為犯罪主體之公司本身並無犯意可言，是龍綦公司
      先後4 次以不正當方法逃漏如附表編號至所示營業稅
      而轉嫁處罰其負責人即被告甲○○時，即無成立以基於概
      括犯意為要件之連續犯之餘地（最高法院81年度第3 次刑
      事庭會議意旨參照），遂應予分論併罰為當。爰分別審酌
      被告丙○○、甲○○犯罪之動機、目的及手段，及以虛偽
      發票內容申報抵扣稅額之方式，非法逃漏營業稅合計高達
      0000000 元，嚴重影響稅捐稽徵機關核課稅額之正確性及
      國家賦稅收入，惟念及渠等犯罪後均知坦承全部犯行，態
      度良好等一切情狀，分別量處如主文所示之刑，並就被告
      甲○○部分定其應執行之刑並依修正前刑法第41條第1 項
      前段規定諭知易科罰金折算標準，以資懲儆。
參、無罪及不另無為罪部分：
  一、公訴意旨另以：(一)被告丙○○以不實發票內容申報扣抵營
      業稅銷項稅額，應涉有刑法第216 條、第215 條行使業務
      上登載不實文書罪及商業會計法第71條第1 款填載不實會
      計憑證罪；此外檢察官復於95年11月1 日提出補充理由書
      ，乃認被告丙○○以不實交易內容記入公司帳冊，進而填
      具營業稅申報書（補充理由書誤載為營利事業所得稅申報
      表），是其就此部分亦構成商業會計法第71條第1 款明知
      為不實事項而記入公司帳冊罪；(二)被告甲○○就附表編號
      部分亦涉有幫助逃漏稅捐罪；(三)此外，被告乙○○因介
      紹被告甲○○擔任龍綦公司名義負責人，亦有違反稅捐稽
      徵法第43條幫助逃漏稅捐罪云云。
  二、按犯罪事實應依證據認定之，無證據不得推定其犯罪事實
      。又不能證明被告犯罪者，應諭知無罪之判決，刑事訴訟
      法第154 條第2 項、第301 條第1 項分別定有明文。所謂
      證據，係指足以認定被告確有犯罪行為之積極證據而言，
      該項證據自須適合於被告犯罪事實之認定，始得採為斷罪
      資料。苟積極證據不足為不利於被告事實之認定時，即應
      為有利於被告之認定，更不必有何有利之證據（參見最高
      法院29年上字第3105號、30年上字第816 號判例意旨）。
      經查：
    (一)統一發票雖為商業會計法所稱會計憑證之一種，然本件起
      訴書犯罪事實既謂被告丙○○連續以萬丹達公司、豪偉公
      司、大吉行、北泰企業行及澤豪公司等非實際交易對象所
      開立之統一發票79紙，作為進項憑證扣抵銷稅額，持以行
      使向財政部高雄市國稅局苓雅稽徵所申報營利事業所得稅
      ，依理可知開立統一發票之人當係前述5 家公司負責人，
      至被告丙○○所為者不過係將該等統一發票持向國稅局而
      為行使，尚難遽認被告丙○○果有填載不實會計憑證統一
      發票之犯罪事實。
    (二)檢察官雖另提出補充理由書以資說明被告丙○○涉有以不
      實事項填載於公司帳冊、並填製營利事業所得稅申報表持
      向稅捐機關申報稅捐之犯行云云。惟按，商業會計法第71
      條第1 款所指帳冊，係指商業依法所應設置之帳簿而言，
      帳簿使用前應送主管稽徵機關登記、驗印，如商業所登載
      使用者，非上述依法設置之帳簿，而係一般簿冊，縱有不
      實，自應成立其他罪名（最高法院85年度台上字第20 82
      號判決意旨參照）。本院觀乎證人黃淑娥於法務部調查局
      人員詢問時僅證稱其係為龍綦公司辦理工商登記及相關帳
      目稅務工作；另證人莫慧蘭亦僅供稱伊係為客戶辦理請領
      發票、申報稅務及依據其進銷項發票記帳等語，均未能明
      確證述其所填載之帳冊名稱、性質為何，故渠等所稱「帳
      冊」是否果為商業會計法所規定公司應設置之帳簿，實未
      可知。此外，本件始終未據檢察官提出任何龍綦公司相關
      帳冊以供本院勾稽、核對，自不容泛言指稱被告丙○○果
      有涉犯檢察官所指商業會計法第71條第1 款之明知為不實
      事項記入帳冊罪嫌。
    (三)又檢察官雖於補充理由書指述被告丙○○涉有虛偽填製營
      利事業所得稅申報表之犯行，並提出龍綦公司88年度營利
      事業所得稅申報表1 紙為證。惟觀諸本件起訴書暨補充理
      由書均記載犯罪時間為「88年1 月間至同年8 月間」，然
      依所得稅法規定，營利事業依該法第67條應於每年9 月1
      日至9 月31日按上年度結算申報營利事業所得稅應納稅額
      之二分之一為暫繳稅額，自行向庫繳納；並依同法第71條
      規定，於每年5 月1 日至5 月31日填具結算申報書向該管
      稽徵機關申報並繳納稅額，由此可知檢察官所指「88年度
      營利事業所得稅申報表」理應於次年、即89年5 月間方始
      製作完成，核與前述犯罪時間相去甚遠；況縱如檢察官補
      充理由書所指被告丙○○係逃漏營業稅云云，則該「88年
      度營利事業所得稅申報表」乃係營利事業申報營利事業所
      得稅所檢具之文件，當與被告等人是否涉有逃漏營業稅之
      犯罪事實無涉，從而檢察官此部分所提出之證據方法與起
      訴事實未盡相合、亦有相互矛盾之處，仍無從憑為證明被
      告丙○○前揭犯罪成立與否之依據。
    (四)再按，刑法第215 條所謂業務上登載不實之文書，乃指基
      於業務關係，明知為不實之事項，而登載於其等業務上作
      成之文書而言。公司、行號向稅捐稽徵機關申報營業稅，
      係履行其公法上納稅之義務，並非業務行為。又營業人銷
      售額與稅額申報書，係公司、行號每二月向稅捐稽徵機關
      申報當期之銷售額與稅額之申報書，並非證明會計事項發
      生之會計憑證，準此，行為人以公司名義申報營利事業稅
      之申報書類，是否基於業務關係而作成之文書，如有不實
      ，能否論以業務不實文書罪，尤非無審究之餘地（最高法
      院69年度台上字第2413號、74年度台上字第3953號、84年
      度台上字第5999號及95年度台上字第1477號判決均採同一
      意見）。故本件被告丙○○雖或有針對附表編號至所
      示各期營業稅填寫不實申報書類而持向國稅局行使之，然
      依前揭說明，猶難論以刑法第216 條、第215 條行使業務
      上登載不實文書罪或商業會計法第71條第1 款填載不實會
      計憑證罪。
    (五)其次，針對被告甲○○是否同涉有幫助龍綦公司逃漏如附
      表編號所示營業稅一節。蓋被告甲○○應依稅捐稽徵法
      第47條第1 款規定為龍綦公司不法逃漏營業稅之事轉嫁負
      責、要非成立同法第43條幫助逃漏稅捐罪，業如前述。而
      依加值型及非加值型營業稅法第35條規定，營業人不論有
      無銷售額，應以每2 月為1 期，於次期開始15日內，填具
      規定格式之申報書，檢附退抵稅款及其他有關文件，向主
      管稽徵機關申報銷售額、應納或溢付營業稅額，使用統一
      發票者，並應檢附統一發票明細表。經查：龍綦公司87年
      9 月10日將負責人登記為被告甲○○後，直至88年9 月6
      日即變更登記名義負責人改為林徐秋燕，嗣於89年3 月1
      日方始再度變更為甲○○等情，有卷附前揭營業人變更登
      記查簽表、龍綦公司87年9 月4 日與88年8 月31日股東臨
      時會議事錄等可參。由是可知，直至龍綦公司虛偽申報如
      附表編號所示88年度9 月至10月營業稅之際（即88年11
      月間），被告甲○○已非該公司名義負責人，參以前揭貳
      、一、(一)之說明，自無由再令其以該公司名義負責人之身
      分而轉嫁受罰。
    (六)另按，刑法上所謂幫助他人犯罪，係指就他人之犯罪加以
      助力，使其易於實施而言，不僅須有幫助他人犯罪之故意
      ，且須有幫助他人犯罪之行為，始能成立。是以幫助他人
      犯罪者苟無此種犯意，縱助成他人犯罪，因其並無違法之
      認識，尚難令負幫助罪責。而觀諸稅捐稽徵法第43條第1
      項幫助他人逃漏稅捐罪雖係針對幫助他人逃漏稅行為、透
      過立法方式將其明文化所設之單獨處罰規定，然核其本質
      仍為幫助犯之一種，故解釋上仍未可逸脫前述幫助犯成立
      要件之範疇。承前所述，本件被告乙○○雖於87年8 月間
      某日介紹被告甲○○前往龍綦公司擔任名義負責人，然是
      時與龍綦公司著手實施逃漏如附表編號至所示營業稅
      （須至88年3 月初方得申報88年1 至2 月營業稅）之時二
      者相距幾近6 月，客觀上尚難遽認被告乙○○自始主觀上
      果有幫助龍綦公司逃漏營業稅之不法幫助故意。況參諸前
      述，被告甲○○僅係擔任龍綦公司名義負責人，因其未能
      實際從事該公司經營或稅捐申報事宜、以致無從論以稅捐
      稽徵法第43條之幫助逃漏稅捐罪，故被告乙○○雖有介紹
      被告甲○○前往擔任龍綦公司負責人，亦難謂其此舉對前
      述龍綦公司先後逃漏如附表編號至所示營業稅犯行有
      何直接或間接助益可言。
  三、綜前所述，公訴人前揭所述犯罪事實及所憑證據仍無法達
      到確信其為真實之程度，此外復查無其他積極證據足供證
      明除被告謝肇民、甲○○前揭有罪部分之犯罪事實外，被
      告等人果涉有如起訴書暨補充理由書所載刑法第216 條、
      第215 條行使業務上登載不實文書罪及商業會計法第71條
      第1 款填載不實會計憑證及帳冊罪，亦難推認被告甲○○
      須就附表編號所示逃漏營業稅一事為龍綦公司轉嫁受罰
      ，以及被告乙○○同涉有稅捐稽徵法第43條之幫助逃漏稅
      捐罪等犯行，揆諸前揭判例意旨及說明，即不得就此部分
      遽為被告等人不利之認定。惟因公訴人乃認被告丙○○、
      甲○○該等犯行核與前揭犯罪事實各具有修正前刑法牽連
      犯及連續犯之裁判上一罪關係，遂不另為無罪之諭知，另
      就被告乙○○部分單獨為無罪之諭知。
據上論斷，應依刑事訴訟法第299 條第1 項前段、第301 條第1
項、第300 條，稅捐稽徵法第47條第1 款、第41條、第43條，刑
法第2 條第1 項但書、第11條前段，修正前刑法第56條、第41條
第1 項前段、第2 項、第51條第5 款，修正前罰金罰鍰提高標準
條例第2 條，現行法規所定貨幣單位折算新臺幣條例第2 條，判
決如主文。
中　　華　　民　　國　　96　　年　　5 　　月　　16　　日
                  刑事第四庭  審判長法官 郭玫利
                                    法官 賴文姍
                                    法官 陳明呈
以上正本證明與原本無異。
如不服本判決，應於收受送達後10日內向本院提出上訴書狀。
中　　華　　民　　國　　96　　年　　5 　　月　　21　　日
 　　　　　　　　　　　　　       書記官 林明忠
以上繕本證明與正本無異。
中　　華　　民　　國　　97　　年　　9 　　月　　2 　　日
                                 書記官  張琇晴
附錄本判決論罪科刑之法條：
稅捐稽徵法第41條(逃漏稅捐之處罰)
納稅義務人以詐術或其他不正當方法逃漏稅捐者，處5 年以下有
期徒刑、拘役或科或併科新台幣6 萬元以下罰金。
稅捐稽徵法第43條(教唆或幫助逃漏稅捐等之處罰)
教唆或幫助犯第41條或第42條之罪者，處3 年以下有期徒刑、拘
役或科新台幣6 萬元以下罰金。
稅務人員、執行業務之律師、會計師或其他合法代理人犯前項之
罪者，加重其刑至二分之一。
稅務稽徵人員違反第33條規定者，除觸犯刑法者移送法辦外，處
1 萬元以上5 萬元以下罰鍰。
稅捐稽徵法第47條 (法人或非法人團體負責人之刑責)
本法關於納稅義務人、扣繳義務人及代徵人應處徒刑之規定，於
左列之人適用之：
  一公司法規定之公司負責人。
  二民法或其他法律規定對外代表法人之董事或理事。
  三商業登記法規定之商業負責人。
  四其他非法人團體之代表人或管理人。
附表：
┌──┬───────────┬───────────┬─────────┐
│編號│逃漏稅捐名稱、課稅期間│逃漏稅捐金額（新台幣）│  備    註        │
├──┼───────────┼───────────┼─────────┤
│  │88年度1 月至2 月營業稅│256326元              │                  │
├──┼───────────┼───────────┼─────────┤
│  │88年度3 月至4 月營業稅│106232元              │                  │
├──┼───────────┼───────────┼─────────┤
│  │88年度5 月至6 月營業稅│217086元              │                  │
├──┼───────────┼───────────┼─────────┤
│  │88年度7 月至8 月營業稅│0000000元             │                  │
├──┼───────────┼───────────┼─────────┤
│  │88年度9 月至10月營業稅│275000元              │申報時被告甲○○已│
│    │                      │                      │非名義負責人      │
└──┴───────────┴───────────┴─────────┘
